臺灣高等法院高雄分院刑事判決　　　　　　　　九十三年度上訴字第一一號
　　上　訴　人
　　即　被　告　乙○○
右上訴人因妨害自由案件，不服臺灣高雄地方法院九十三年度訴字第一九二五號中華
民國九十三年八月三十一日第一審判決（起訴案號：臺灣高雄地方法院檢察署九十三
年度偵字第六九０三號），提起上訴，本院判決如左：
    主  文
上訴駁回。
    事  實
一、乙○○與甲○○係同居之男女朋友關係，二人在高雄市○○區○○路三五六巷六
    十弄七號五樓之一同居，因乙○○懷疑甲○○另結新歡，雙方時有口角糾紛，乙
    ○○竟基於妨害自由之概括故意，於民國（下同）九十三年三月十七日二十三時
    許，在上開住處房間內以其所有膠帶綑綁甲○○之嘴巴、雙手及雙腳，甲○○因
    恐遭毆打而任其為之，致其行動自由遭非法剝奪，迄於翌日六、七時許，乙○○
    將甲○○未滿十八歲之女兒（姓名、年籍詳卷，下稱甲女，於同日亦遭乙○○性
    侵害，並經檢察官另案提起公訴）帶往甲○○之房間，甲女見其母親手腳及口均
    被膠帶綑綁，向乙○○央求，乙○○始同意甲女替甲○○鬆綁，甲○○被剝奪行
    動自由長達約八小時之久。詎乙○○復承前揭非法剝奪甲○○行動自由之犯意，
    於九十三年四月二日十時許，在上揭房間內，徒手毆打甲○○後，拿其所有膠帶
    綑綁甲○○雙手，非法剝奪甲○○之行動自由，復持高爾夫球桿及以西瓜刀之刀
    背敲打朱秀玉之手臂，致甲○○受有頭部傷、雙手手臂血腫、雙小腿挫傷等傷害
    （傷害部分業經朱秀玉於原審法院撤回告訴），嗣於同日十八時許，甲女接獲甲
    ○○之電話，發覺母親之口氣不對，遂向高雄市政府社會局家庭暴力暨性侵害防
    治中心社工申訴，由社工攜同甲女向高雄市政府警察局楠梓分局翠屏派出所報案
    ，約於當日二十時許，經警在上揭住處逮捕乙○○，並扣得乙○○所有之膠帶一
    捆、西瓜刀一把、高爾夫球桿一支及情具用品等物而查獲上情，甲○○被剝奪行
    動自由長達約十小時之久。。
二、案經甲○○訴由高雄市政府警察局楠梓分局移送台灣高雄地方法院檢察署檢察官
    偵查起訴。
    理  由
一、訊據上訴人即被告乙○○（下稱被告）對於右揭先後二次以膠帶綑綁甲○○之嘴
    巴、雙手、雙腳之事實，固坦承不諱，惟矢口否認有妨害自由之犯行，辯稱渠等
    係在玩性愛遊戲，綑綁朱女係經其同意云云。
二、惟查：
  (一)被告右揭先後先後二次以膠帶綑綁甲○○之嘴巴、雙手、雙腳之事實，已據其於
    本院行準備程序及審理時供認不諱，而證人甲女（即甲○○）於檢察官偵查中亦
    證稱：後來他要我跟到媽媽的房間，我看到我媽被他用膠帶綑住手腳及嘴巴」等
    語（見偵字第七六０七號偵查卷第二十二頁）。證人甲○○於原審法院審理時證
    稱：「他有用膠帶綁住我的嘴巴及雙腳，他是從十七日晚上約十一時左右至隔天
    早上六、七點綁住我」、「（問：九十三年四月二日，被告是有於你的住處綑綁
    妳？）有，他先徒手毆打我，再用腳踹我，之後又用膠帶綑綁我的手」、「因為
    我沒有能力反抗，所以只好順從他的意思，事實上我不是自願的」等語（見原審
    卷第四十六頁）。於本院審理時亦陳稱：「我會害怕，我有掙扎，但是沒有辦法
    掙開；當時在被告房間裡，他一直問我是否交男朋友，我說沒有，但是被告不相
    信，所以就將我綁起來，這次沒有發生關係」等語（見本院上訴卷第三十五頁以
    下）。其於檢察官偵查中亦證稱：「（問：乙○○是否在四月二日再毆打妳？是
    ，當時他用膠帶綑我的手，拿一支高爾夫球桿打我的手臂，又拿一支西瓜刀的刀
    背敲打我的手」、「（問：乙○○綁妳時有無講什麼？）他叫我手伸出來，若不
    伸出來，他還是要綁我，因我長期被壓迫，而且他當時表情非常可怕，我心理很
    害怕，他以膠帶將我手腳綁住，且膠帶將我的嘴巴貼住等語（見同上偵查卷第四
    十五頁）。被告綑綁朱女後既未曾與朱女發生關係，而依朱女上開所證，亦未同
    意被告綑綁，則被告辯稱係為玩性愛遊戲徵得朱女同意云云，委無可採。此外，
    復有被告所有膠帶一捆扣案可資佐證。
  (二)按被告以外之人於偵查中向檢察官所為之陳述，除顯有不可信之情況者外，得為
    證據，刑事訴訟法第一百五十九條之一第二項定有明文。證人甲女及甲○○右開
    於檢察官偵查中所為指訴並無顯有不可信之情況，自得採為認定被告犯罪事實之
    證據。再者，甲○○於本院雖另陳稱：「以前與被告發生性關係時有綁手、腳，
    但是沒有貼住嘴巴」等語，惟所陳既係指本案之前之事，即與本案無關，自難執
    為被告有利之認定。
    綜上所述，被告所辯不足採信，其妨害自由之犯行堪以認定。
三、核被告所為，係犯刑法第三百零二條第一項之以非法之方法剝奪人之行動自由罪
    。被告先後二次妨害自由犯行，時間緊接，所犯罪名相同，顯係基於概括犯意為
    之，為連續犯，應依刑法第五十六條之規定論以一罪並加重其刑。
四、原審因認被告罪證明確，適用刑法第五十六條、第三百零二條第一項規定，審酌
    被告僅因與告訴人感情生變，即以非法方法剝奪告訴人行動自由近十小時，造成
    告訴人身心受創嚴重，犯後坦承部分犯行，教育程度為國民中學畢業，被害人表
    示願意原諒等一切情狀，量處有期徒刑十月。並敘明扣案之膠帶一捆，係被告所
    有，且係供犯本罪所用之物，爰依刑法第三十八條第一項第二款沒收；另敘明被
    告被訴傷害罪部分已經告訴人撤回告訴，本應為公訴不受理之判決，惟因公訴人
    認傷害部分與論罪科刑之妨害自由罪部分有牽連犯之裁判上一罪關係，故不另為
    公訴不受理之判決。經核原判決認事用法，並無不合，量刑亦屬允當。被告上訴
    意旨否認犯罪，指摘原判決不當為無理由，應予駁回。
五、被告被訴恐嚇罪部分經原審判決公訴不受理後，未據上訴，故不另論列。
據上論斷，應依刑事訴訟法第三百六十八條，判決如主文。
本案經檢察官朱文彬到庭執行職務。
中      華      民      國    九十三    年      十      月    二十九    日
                              臺灣高等法院高雄分院刑事第四庭
                                  審判長法官  陳吉雄
                                        法官  李淑惠
                                        法官  李嘉興
右正本證明與原本無異。
如不服本判決應於收受本判決後十日內向本院提出上訴書狀，其未述上訴理由者，
並得於提起上訴後十日內向本院補提理由書狀（均須按他造當事人之人數附繕本)「
切勿逕送上級法院」。
                                      書記官  劉博文
中      華      民      國    九十三    年      十      月    二十九    日
附錄本判決論罪科刑法條：
刑法第三百零二條第一項
私行拘禁或以其他非法方法，剝奪人之行動自由者，處五年以下有期徒刑、拘役或三
百元以下罰金。
